臺灣臺北地方法院行政訴訟判決　
111年度交字第272號
原      告  謝宗翰  

被      告  新北市政府交通事件裁決處
                      設新北市○○區○○路0段000號2樓
代  表  人  李忠台    住同上
訴訟代理人  黃曉妍律師
上列當事人間交通裁決事件，原告不服被告民國111年4月26日新
北裁催字第48-A00000000號裁決，提起行政訴訟，本院判決如下
：
    主  文
原告之訴駁回。
訴訟費用新臺幣參佰元由原告負擔。
    事實及理由
壹、程序部分
　　本件屬交通裁決事件，爰依行政訴訟法第237條之7規定，不
    經言詞辯論，逕為判決。
貳、實體部分　　
一、事實概要：
　　原告謝宗翰（下稱原告）駕駛其所有、車牌號碼000-0000號
    大型重型機車（下稱系爭車輛），於民國111年2月7日下午4
    時38分許，行經建國南北快速道路之市立圖書館上方（往北
    ）時，經數位移動式雷達測速儀測得時速152公里，而有「
    限速70公里，經測時速152公里，超速逾80公里至100公里」
    之違規行為，被臺北市政府警察局大安分局（下稱舉發機關
    ）依道路交通管理處罰條例（下稱道交條例）第43條第1項
    第2款規定，以北市警交字第A00000000號舉發違反道路交通
    管理事件通知單（下稱系爭舉發單）予以舉發，並載明應到
    案日期為111年3月28日前。嗣原告於111年3月4日向被告提
    出申訴，經被告函請舉發機關就原告陳述事項協助查明，舉
    發機關函復依規定舉發尚無違誤；被告即於111年4月26日以
    原告於上開時、地有「行車速度，超過規定之最高時速逾80
    公里至100公里以內」之違規事實，依道交條例第43條第1項
    第2款規定，以新北裁催字第48-A00000000號裁決（下稱原
    處分）對原告裁處罰鍰新臺幣（下同）12,000元，記違規點
    數3點，並應參加道路交通安全講習，原處分於111年4月28
    日對原告送達。原告不服，於111年5月5日向本院提起行政
    訴訟。
二、原告起訴主張：
　　原告行駛都維持在合理且安全的速度，當日正逢下雨，以該
    行駛條件肯定與員警測出來的152km/h有非常大的誤差，員
    警應提出測速儀檢定合格證書為證。又當日天色昏暗，員警
    躲在避車灣偷拍，並未開啟閃燈及擺放臨時告示牌，前方固
    定式告示牌亦遭路燈桿及路樹遮擋，不容易辨識，本件舉發
    顯已違反道交條例第7條之2第3項規定等語。並聲明：原處
    分撤銷。
三、被告則以：
　　原告本件違規乃經由數位移動式雷達測速儀所攝，而該主機
    編號0228號之測速照相儀業經經濟部標準檢驗局委託財團法
    人台灣商品檢測驗證中心檢驗合格，於本件取證時處於合格
    檢驗之有效期限內，是本件雷達測速儀準確度無疑。又本件
    違規地點位在建國高架橋，屬快速公路，該路段設有「警52
    」警示標誌，且標誌清晰未遭路樹或他物遮蔽，足供用路人
    辨識，標牌之位置與實際攝得超速地點間相距350公尺，亦
    合於300至1000公尺之規定，與道交條例第7條之2第3項規定
    未有不符，原告所稱員警躲於避車彎而違反道交條例等語，
    似對法規有所誤會，不影響本件違規事實成立之認定等語。
    並聲明：原告之訴駁回。
四、爭點：被告對原告所為之原處分，有無違誤？
五、本院之判斷：
（一）應適用之法令：
　　1.道交條例第43條第1項第2款：「汽車駕駛人，駕駛汽車有下列情形之一者，處新臺幣六千元以上二萬四千元以下罰鍰，並當場禁止其駕駛：二、行車速度，超過規定之最高時速60公里」，同條例第63條第1項第3款：「汽車駕駛人有下列各款所列條款之一者，除依原條款處罰鍰外，並予記點：三、有第43條、第53條或第53條之1情形之一者，各記違規點數3點」，同條例第24條第1項第3款：「汽車駕駛人，有下列情形之一者，應接受道路交通安全講習：三、有第43條規定之情形」。
　　2.又道交條例第7條之2第1項第7款、同條第2項第9款、同條第3項：「汽車駕駛人之行為有下列情形之一，當場不能或不宜攔截製單舉發者，得逕行舉發：七、經以科學儀器取得證據資料證明其行為違規」、「前項第七款之科學儀器屬應經定期檢定合格之法定度量衡器，其取得違規證據資料之地點或路段，應定期於網站公布。但汽車駕駛人之行為屬下列情形之一者，不在此限：九、行車速度超過規定之最高速限或低於規定之最低速限」、「對於前項第9款之取締執法路段，在一般道路應於100公尺至300公尺前，在高速公路、快速公路應於300公尺至1,000公尺前，設置測速取締標誌」；另道路交通標誌標線號誌設置規則第55條之2規定：「測速取締標誌『警52』 ，用以警告車輛駕駛人前方路段常有測速取締執法，促使行車速度不得超過道路規定之最高速限或低於規定之最低速限。測速取締執法路段，在一般道路應於100公尺至300公尺前，在高速公路、快速公路應於300公尺至1,000公尺前，設置本標誌」。是依上開規定，測速取締標誌在快速道路路段（如本案之建國南北快速道路），應於取締地點前300公尺至1,000公尺處，設置警告標誌，提醒駕駛人注意速限，以維持行車安全。
　　3.行為時之違反道路交通管理事件統一裁罰基準及處理細則
      第2條附表：「行車速度，超過規定之最高時速逾80公里
      至100公里以內：機車或小型車（期限內繳納或到案聽候
      裁決者）統一裁罰基準：12,000元。一、並當場禁止其駕
      駛。二、記違規點數三點。三、因而肇事者，並吊銷其駕
      駛執照。四、應接受道路交通安全講習。」
（二）如事實概要欄所載之事實，除後述之爭點外，其餘為兩造
      所不爭執，並有系爭舉發單、交通違規案件陳述書、舉發
      機關111年3月18日北市警安分交字第1113036605號函、系
      爭車輛違規測速照片、原處分暨送達證書、舉發機關交通
      違規案件答辯報告表、違規路段現場照片、GOOGLE路線圖
      、財團法人台灣商品檢測驗證中心雷達測速儀檢定合格證
      書（號碼：M0GA0000000）、臺北市政府警察局交通警察
      大隊移動式測速照相地點表、機車車籍查詢、駕駛人基本
      資料在卷可佐，該情堪以認定。
（三）原告上開主張，均無理由：
　　1.原告主張舉發機關員警躲在避車灣拍攝，並未設置警示標
      誌，而前方固定式警示標誌遭路燈桿、路樹遮擋，而未能
      清楚辨識等語。惟查，系爭車輛於111年2月7日下午4時38
      分許，在臺北市建國南北快速道路之市立圖書館上方（往
      北）、速限70公里路段，經數位移動式雷達測速儀測得時
      速152公里，超速82公里，為警逕行舉發，該數位移動式
      雷達測速儀架設之前方約350公尺處，設置有速限標誌、
      測速取締標誌「警52」及記載「常有測速照相請依速限行
      駛」等文字之警示標誌等情，有本案違規測速照片、舉發
      機關交通違規案件答辯報告表、違規路段現場照片、GOOG
      LE路線圖等證據在卷可查（本院卷第77、85-89頁），是
      依上開現場照片及GOOGLE路線圖，該路段警示標誌距離取
      締地點約350公尺，且該警示標誌清晰明顯、未有路樹或
      路燈桿等視線遮蔽等情，合於道交條例第7條之2第3項及
      道路交通標誌標線號誌設置規則第55條之2之規定。原告
      上開主張，並非可採。
　　2.又原告主張案發時在下雨，在該條件下，原告行駛速度與
      測速照相結果存有相當誤差等語。然查：
　 (1)依前開違規測速照片，本案違規地點路面未有明顯降雨、
      濕滑情形，照片中原告亦無身著雨衣，況依本院查詢中央
      氣象局觀測資料，案發當時臺北測站，降水量為0，是案
      發當時之天候是否如原告所述有下雨情形，已屬有疑。
　 (2)況查，科學儀器檢測標準程序中所設計出「可容許」之誤
      差數值，乃係一統計概數，故誤差值往往係以一「正負區
      間」表示其概然數值，但無從據以認定是否每次測速均會
      發生誤差現象，亦即每次實際測得之數值究係在誤差範圍
      之正值端或負值端，抑或無誤差值，在科學上實無法精準
      認定之，此即為容許公差存在之理。是以，在超速違規之
      舉發上，自不允許舉發機關在實際測得之數值上，自行加
      上公差之可能最大值，以作為超速之最高速率而為不利行
      為人之認定，同理，亦不容許被舉發人以實際測得數值減
      去公差之可能最大值，為其行車之實際速度。從而，有無
      違規超速仍應以測速儀器所實際測得之數據為準。查舉發
      機關所使用之雷達測速儀已依規定送經濟部標準檢驗局檢
      驗，並領有合格證書（檢定合格單號碼：M0GA0000000，
      檢定日期：110年9月13日，有效期限：111年9月30日）等
      情，有雷達測速儀檢定合格證書在卷可佐（本院卷第93頁
      ），則原告有無違規超速，自應以測速儀器所實際測得之
      數據即時速152公里為斷。縱要計入公差值，依經濟部標
      準檢驗局公告實施之雷達測速儀檢定檢查技術規範第7.1
      點規定：「雷達測速儀之檢定公差如下：(6)速度偵測之
      準確度：當速度小於150km/h時，不大於1km/h，當速度在
      150km/h以上時，不大於2km/h」，依該雷達測速儀之檢定
      公差，當速度在時速150公里以上時，不大於2公里，原告
      騎乘系爭車輛經雷達測速儀測得時速為152公里，其行車
      速度已超過該路段規定之最高時速60公里以上甚多，且超
      速逾80至100公里，而該當道交條例第43條第1項第2款，
      難認係誤差值所致，故原告主張測速儀誤差云云，於法無
      據，尚難採認。
（四）本件判決基礎已臻明確，兩造其餘攻擊防禦方法及訴訟資
      料，經本院審核後，或與本案爭點無涉，或對於本件判決
      結果不生影響，爰毋庸一一再加論述，爰併敘明。
六、結論：原處分認事用法並無違誤，原告主張撤銷原處分為無
    理由，應予駁回。至本件第一審裁判費為300元，應由敗訴
    之原告負擔，爰確定第一審訴訟費用額如主文第2項所示。
中　　華　　民　　國　　111 　年　　10　　月　　12　　日
                  行政訴訟庭　　法　官　林敬超
以上正本係依原本作成。
如不服本判決，應於判決送達後20日內，以原判決違背法令為理
由，向本院提出上訴狀並表明上訴理由（原判決所違背之法令及
其具體內容或依訴訟資料可認為原判決有違背法令之具體事實）
，並繳納上訴裁判費新臺幣750 元。
其未載明上訴理由者，應於提出上訴後20日內，向本院補提理由
書（上訴狀及上訴理由書均須按他造人數附繕本）；如未按期補
提上訴理由書，則逕以裁定駁回上訴。　　　　　　　　　
中　　華　　民　　國　　111 　年　　10　　月　　12　　日
                                書記官  林劭威